【裁判字號】    90,上易,292
【裁判日期】    900330
【裁判案由】    侵占
【裁判全文】
臺灣高等法院刑事判決                              九十年度上易字第二九二號
    上  訴  人  臺灣臺北地方法院檢察署檢察官
    被      告  丙○○
右上訴人因被告侵占案件，不服臺灣台北地方法院八十九年度易字第一三七八號，中
華民國八十九年十一月三十日第一審判決（起訴案號：臺灣台北地方法院檢察署八十
九年度偵字第三七二號）提起上訴，本院判決如左：
    主  文
原判決撤銷。
丙○○意圖為自己不法之所有，而侵占自己持有他人之物，累犯，處有期徒刑陸月，
如易科罰金以參佰元折算壹日。
    事  實
一、丙○○前因違反麻醉藥品管理條例，經本院判處有期徒刑三年，於八十四年十月
    十五日因假釋期滿執行完畢，仍不知悔改。於民國八十七年二月二十三日十二時
    二十五分許，在台北縣新莊市○○○路一０二號一樓，向全能小客車租賃有限公
    司之新莊分店（以下簡稱﹕全能公司）租得牌照ＡＡ－九三五０號之三陽喜美小
    客車一部，約定租金一天為新台幣（下同）一千八百元，應於同年月二十四日返
    還。詎丙○○於租得該車後僅短暫使用，即於租車當天，將該車轉借予友人丁○○使用，丁○○於短暫使用後亦將車借予甲○○，並告知丙○○上情，迨租期屆
    至後，丁○○告知丙○○應速還車，但丙○○竟意圖為自己不法之所有，不為處
    理，且避不見面，而擅自將租得之汽車棄之不顧，致持有汽車之甲○○尋覓不著
    ，而將汽車任意停放於台北縣新莊市丹鳳附近，嗣於八十七年四月二十二日，全
    能公司始在台北縣新莊市○○路與泰山明志路口尋獲前揭車輛。
二、案經全能公司訴由板橋地方法院檢察署檢察官偵查起訴。
    理  由
一、訊之被告丙○○對其於前揭時、地向全能公司租車及其後將汽車轉借了丁○○使
    用暨該汽車嗣未依約返還之事實坦承不諱，惟矢口否認有侵占該汽車之犯行，辯
    稱，伊租車開了一天，丁○○向伊借車欲載褚母就醫，並謂看完後會還車，結果
    竟未還車；伊曾問丁○○，後者說車子已還，伊不知車子已由丁○○轉借給甲○○；又伊曾將汽車借予丁○○乙事，告知全能公司，惟因受強制戒治，致無法處
    理云云。
二、經查，被告於租車當天，即將該車轉借予友人丁○○使用，丁○○於短暫使用後
    亦將車借予甲○○，並告知丙○○上情之事實，已經丁○○及甲○○於原審或本
    院訊問時證述在卷（見原審卷第三八、四一頁、本院九十年二月十六日、同年三
    月十二日筆錄）。被告辯稱其不知丁○○將汽車轉借予甲○○云云，已不足採。
    次查，甲○○先稱，伊用完車當天，即將汽車停放地點告知丙○○，請丙○○取
    回，但丙○○一直未處理。於被告否認接獲電話後，甲○○改稱，伊打過電話，
    但找不到丙○○，伊曾告訴丁○○說丙○○未來牽車等語（以上見本院九十年三
    月十二日筆錄第三、四頁）。就此，丁○○證稱，甲○○確曾告知汽車停放處及
    找不到被告乙事，伊曾找被告，被告好像是沒關係一樣（見本院同上筆錄第五頁
    頁）；又稱被告那時有打海洛因，一打下去，他就不省人事等語（見同上筆錄第
    五頁）。對照被告於八十七年九月二日入台北看守所觀察勒戒、強制戒治，至八
    十八年四月二十九日出監之事實（見原審卷第二三頁台灣台北地方法院法務部在
    監在押資料表）。可知丁○○所證應無不實。被告辯稱其不知汽車放置何處云云
    ，即不可採。至被告另辯稱其有找甲○○，但找不到；丁○○亦另證稱，伊不知
    甲○○車子未還，被告有向其要車子云云（見原審卷第三八頁、本院九十年二月
    二十六日筆錄）。然此與被告及丁○○之前述供證明顯不符或前後矛盾，自不可
    採。按侵占罪之成立，以有不法所有之意圖，且擅自處分自己持有之他人所有之
    物為已足。被告於租得汽車後將之任意出借他人，明知租期已屆，且汽車尚未返
    還，竟不加聞問，其有將該汽車隨意棄置之為己不法所有之意圖甚明。此外更有
    汽車出租約定切結書、本票、駕駛執照及存證信函在卷可稽（見偵七三二七號卷
    第五至八頁）。本案事證已明，被告犯行堪以認定。
三、另查告訴代理人乙○○於原審調查時雖稱：「被告只有租一天，我和被告電話聯
    ，電話已停機，市內電話有人接通，但說沒有這個人。」、又稱﹕「行動電話停
    機，市內電話沒有被告這個人，故兩支電話都找不到被告。」、「（法官問告訴
    代理人有無去找被告？）我有去找，但找不到。」等語。被告並坦承﹕「我沒有
    告訴全能公司，我當時的市內電話00000000沒有用，我有將行動電話告
    訴全能公司，我留給全能公司的市內電話並非裝設在我住所的電話。」、「地址
    、市內電話確實不對，但我有留行動電話給告訴人。」等語。且0000000
    0電話係王天賜所申請裝設於台北市○○路二四八號五樓之一，使用至八十七年
    三月三十一日改由程世騏申請裝設於台北市○○路○段九六巷三十四號一樓；另
    0000000000號行動電話係於八十六年八月五日由曾榮欽所申裝，並於
    八十七年一月十三日起因欠費停話至今，有卷附之中華電信股份有限公司台灣北
    區電信分公司台北南區營運處服務中心函二紙可稽（見原審卷第二六、三五頁）
    。可知被告於租用汽車時，確係以不實之電話及實未住居之處所填載於前述切結
    書上。然被告持以租車之身分證件即駕駛執照為真正，此為被告及告訴人所不否
    認，亦即被告係以真實之身分租車，駕駛執照上載有被告之身分證統一編號、出
    生年月日及住所。因之全能公司雖未能以切結書上所載之二電話及住址覓得被告
    ，然被告之身分顯而易見，其於切結書上記載不實之電話，充其量僅能使全能公
    司不能於短暫時間內聯絡，難認其使用過期之戶籍地址及不實之電話簽立切結書
    ，即係在施用詐術以取信於告訴人公司，亦即並無證據證明被告於租車當時即意
    在詐取汽車，自難論以詐欺取財罪責。附此敘明。
四、核被告所為係犯刑法第三百三十五條第一項意圖為自己不法之所有，而侵占自己
    持有他人之物罪。被告前有如事實欄一所示之犯罪科刑及執行情形，有台灣高等
    法院檢察署刑案紀錄簡覆表在卷可按，其於有期徒刑執行完畢後五年內再犯有期
    徒刑以上之本案之罪，為累犯，應依法加重其刑。原審未經詳酌，以被告所犯係
    刑法第三百三十九條第一項之詐欺取財罪，且檢察官起訴事實未載明被告詐欺之
    事實，復因侵占與詐欺罪之基本事實不相同，不得引用刑事訴訟法第三百條之規
    定，變更檢察官所引侵占罪法條，而諭知被告無罪。尚有未洽。檢察官上訴意旨
    以被告到期日無意歸還前揭車輛，甚且將車輛再轉借予他人使用，並逃避車行追
    索，顯是意圖為自己或第三人不法之所有，而將持有之車輛易為所有（如前所述
    ，應係擅自處分所持有之物）與刑法第三百三十五條普通侵占罪之構成要件完全
    相符，而指原審不當，為有理由，應由本院將原判決撤銷改判。爰審酌被告前有
    多項前科，素行不佳（見前述簡覆表），其於租得汽車後，將所持有之他人之物
    任意處置，守法觀念薄弱，且犯後態度不佳等一切情狀，量處如主文所示之刑。
    又被告行為後，刑法第四十一條之規定，已經修正，並經總統於九十年一月十日
    公布施行，於同年月十二日生效，比較修正後刑法第四十一條第一項之規定與修
正前第四十一條之規定，以修正後之規定，較有利於被告，爰併依修正後刑法第
    四十一條第一項之規定諭知易科罰金之折算標準。
據上論斷，應依刑事訴訟法第三百六十九條第一項前段、第三百六十四條、第二百九
十九條第一項前段，刑法第三百三十五條第一項、第二條第一項前段、第四十七條、
修正後刑法第四十一條第一項，罰金罰鍰提高標準條例第一條、第二條，判決如主文
。
本案經檢察官鍾鳳玲到庭執行職務。
中      華      民      國      九十      年      三    月    三十    日
                              臺灣高等法院刑事第七庭
                                  審判長法  官  吳  啟  民
                                        法  官  蘇  隆  惠
                                        法  官  林  瑞  斌
右正本證明與原本無異。
不得上訴。
                                        書記官  丁  淑  蘭
中    華    民    國     九十     年       四       月        二        日


司法院資訊處製作；財團法人民間司法改革基金會備份。
